【裁判字號】    90,上易,1884
【裁判日期】    901226
【裁判案由】    妨害公務
【裁判全文】
臺灣高等法院高雄分院刑事判決                    九十年度上易字第一八八四號
      上  訴  人  臺灣屏東地方法院檢察署檢察官
      被      告  丙○○
      被      告  乙○○
右上訴人因被告等妨害公務案件，不服臺灣屏東地方法院九十年度易字第六四四號中
華民國九十年九月十三日第一審判決（起訴案號：臺灣屏東地方法院檢察署九十年度
偵字第二九九四號），提起上訴，本院判決如左：
      主      文
上訴駁回。
      事      實
一、丙○○因積欠丁○○新台幣（下同）七十萬五千元未清償，而遭丁○○向臺灣屏
    東地方法院聲請查封其所經營位於屏東縣屏東市○○○路○段二七五號美容院內
    之動產（詳如附表），於民國八十九年六月十三日下午十六時三十分，由該院民
    事執行處之書記官督同執達員在上址查封附表所示之動產，貼上封條，並將查封
    公告揭示門口，且定於八十九年八月八日拍賣，表彰如附表所示之動產業查封在
    案之意旨，詎丙○○竟為圖隱匿該查封之事實，竟於查封後拍賣前某日，擅自將
    封條自上揭動產處撕下而除去公務員查封之標示，致外界無從得知該查封之事實
    ，並於八十九年七月十日下午十五時，將其中之電視機二台（NEWAVE牌一台、
    SONY牌一台）、音響喇吧二個（SANSUI牌）、F6-600多媒體電腦伴唱點曲機一台
    、三百六十度可調角度電視架一組，交由不知情之爐志明帶走，而違背查封效力
    之行為。嗣於八十九年八月八日執行拍賣人員至上揭動產存放地點拍賣時，始發
    現上情（爐志明帶走之物，事後已送回由丁○○保管）。
二、案經曾昭顯告發台灣屏東地方法院檢察署檢察官偵查起訴。
      理      由
壹、丙○○部分：
一、訊據被告丙○○固坦承將電視機二台、音響喇吧二個、F6-600多媒體電腦伴唱點
    曲機一台、三百六十度可調角度電視架一組交由爐志明帶走，惟矢口否認有妨害
    公務犯行，辯稱：貼封條時我不在場，我不知道這些東西被查封，也不知道貼在
    哪裡，所以封條被何人所撕，我不知道等語。
二、經查：
（一）附表所示之動產於八十九年六月十三日遭原審法院民事執行處查封，並貼上封
      條之事實，業經原審調閱原審法院八十八年度執字第六一六六號民事執行卷宗
      核閱屬實，並有影印該卷宗可憑，復有該查封筆錄影本及告發人丁○○所提出
      之查封物品貼上封條之照片一本在卷可按。
（二）被告丙○○於八十九年八月八日原審法院民事執行處執行拍賣前，將已撕下貼
      封條之電視機二台（NEWAVE牌一台、SONY牌一台）、音響喇吧二個（SANSUI牌
      ）、F6-600多媒體電腦伴唱點曲機一台、三百六十度可調角度電視架一組交予
      爐志明帶走之事實，業據被告丙○○於偵查、原審及本院審理時供述明確，核
      與證人爐志明於偵查及原審法院審理時證述之情節相符合（見他字卷第十八頁
      背面、第十九頁、原審卷第十八頁），並有執行筆錄在卷可稽。且證人爐志明
      在八十九年九月十八日將上開動產送回台灣屏東地方法院，交由丁○○保管時
      ，查封之封條均已不見，亦據丁○○於偵查中指述甚詳（見他字卷第十三頁背
      面、第十四頁），復經臺灣屏東地方法院檢察署檢察事務官前往現場勘驗屬實
      ，亦有勘驗報告一紙在他字卷第五十九頁、第六十頁可憑，足見上開動產在原
      審法院執行拍賣前，其封條已遭撕去，應無疑義。
（三）原審法院查封後曾由查封執行人員在門口貼上告示之事實，已據告發人即查封
      當時同在現場之丁○○於偵查中指述明確，被告丙○○於查封當時固不在場，
      惟上址門口既貼有查封告示，各項遭查封之物品，又有貼上封條，而上址美容
      院為被告丙○○所經營，本件債務又係由被告丙○○處理，物品查封後亦未停
      止營業過，此據被告丙○○於偵查及原審法院審理時供述明確，是被告既仍進
      出上址，其辯稱不知店內動產遭查封云云，顯與常理有違，而不足採信。又遭
      查封之物品均是置於室內，外人不可能觸及，封條亦不可能遭風吹雨打而掉落
      不知去向，來店之客人更不可能就事不關己之封條故意予以撕下，故被告所辯
      ：可能是客人撕下或有心人所為等語，顯非可採。
（四）綜上所述，上開美容院既是被告丙○○所經營，且封條遭除去之事實，亦無疑
      義，被告丙○○空言否認，顯係臨訟卸責之詞，不足採信。本件事證明確，被
      告丙○○妨害公務犯行，堪以認定。
三、核被告丙○○所為，係犯刑法第一百三十九條之妨害公務罪。又被告丙○○除去
    查封之標示後，復將附表編號五之物品交由爐志明帶走之行為，為其妨害公務犯
    行之部分行為，不另論罪。
四、原審就被告丙○○部分，以被告丙○○罪證明確，因予適用刑法第二條第一項前
    段、第一百三十九條、第四十一條第一項前段，罰金罰鍰提高標準條例第一條前
    段、第二條之規定，並審酌被告丙○○素行、品行、擅自除去封條，致他人無法
    知曉查封之事實而妨害查封公務執行之順利，且犯後猶否認犯行及犯後態度等一
    切情狀，量處拘役五十日，並諭知如易科罰金之折算標準。認事用法核無違誤，
    所處之刑亦屬適當，檢察官上訴意旨，以量刑過輕為由，指摘原判決該部分不當
    ，為無理由，應予駁回。
貳、乙○○部分：
一、公訴意旨略以：被告乙○○夫婦因積欠丁○○七十萬五千元未清償，而遭告發人
    丁○○聲請原審法院查封其所經營位於屏東縣屏東市○○○路○段二七五號美容
    院內之動產（詳如附表），原審法院並於八十九年六月十三日下午十六時三十分
    ，在上址將附表所示之動產貼上封條，並定於八十九年八月八日拍賣。詎被告乙○○與其夫丙○○二人在查封後拍賣前某日，竟將上揭動產之查封標示除去，因
    認被告乙○○有犯刑法第一百三十九條之妨害公務罪嫌云云。
二、按犯罪事實應依證據認定之，無證據不得推定其犯罪事實；次按不能證明被告犯
    罪者，應諭知無罪之判決，刑事訴訟法第一百五十四條、第三百零一條第一項分
    別定有明文。又認定不利於被告之事實，須依積極證據，苟積極證據不足為不利
    於被告事實之認定時，即應為有利於被告之認定，更不必有何有利之證據（最高
    法院三十年上字第八一六號判例參照）。認定犯罪事實所憑之證據，雖不以直接
    證據為限，間接證據亦包括在內；然而無論直接或間接證據，其為訴訟上之證明
    ，須於通常一般之人均不致有所懷疑，而得確信其為真實之程度者，始得據為有
    罪之認定，倘其證明尚未達到此一程度，而有合理之懷疑存在，無從使事實審法
    院得有罪之確信時，即應由法院諭知被告無罪之判決（最高法院七十六年度台上
    字第四九八六號判例參照）。又事實之認定，應憑證據，如未能發現相當證據，
    或證據不足以證明，自不得以推測或擬制之方法，以為裁判基礎，最高法院著有
    四十年台上字第八六號判例可資參照。再告訴人之告訴，本以使被告受刑事追訴
    為目的，故其陳述是否與事實相符，自應調查其他證據，以資審認，苟其所為攻
    擊之詞，尚有瑕疵，則在此瑕疵未予究明以前，即不能遽採為斷罪之基礎（最高
法院六十九年台上字第一五三一號判決參照）。
三、公訴人認被告乙○○涉犯右揭妨害公務犯行，無非以被告乙○○、丙○○二人為
    夫妻，且上址美容院復為被告丙○○、乙○○二人共同經營，物品查封後，被告
    二人仍進出上址等為論罪依據。
四、訊據被告乙○○堅決否認有何右揭犯行，辯稱：貼封條當甲我們不在，並不知道
    店裡的動產被查封，我平常不在店裡，有客人預約我才會去店裡，我也沒有撕下
    封條，房屋被查封那段時間因為未繳電費被斷電一段時間，所以我們並沒有營業
    ，我不知何人撕下封條等語。
五、經查：
（一）本件債務均由被告丙○○處理，被告乙○○並未參與，且丙○○於上開時地將
      被查封之電視機二台（NEWAVE牌一台、SONY牌一台）、音響喇吧二個（SANSUI
      牌）、F6-600多媒體電腦伴唱點曲機一台、三百六十度可調角度電視架一組，
      交予不知情之證人爐志明帶走之事實，業據被告丙○○於原審審理時供述明白
      （見原審卷第十二頁），核與證人爐志明於原審審理時證述之情節相符，據其
      證稱：我去時只有被告丙○○在場，沒有其他人在場等語（見原審卷第十八頁
      、第十九頁），足見債務之處理，均係由被告丙○○為之。
（二）除去封條之行為僅為一簡單之撕去動作，並無被告二人共同為之必要，是被告
      丙○○於得知被查封後，隨即將封條撕去，亦屬合理，尚難僅憑被告乙○○與
      被告丙○○為夫妻，共同經營上址美容院，即遽以推測被告乙○○就除去查封
      物品上之封條有犯意聯絡及行為分擔，揆諸上開說明，尚難認被告有何除去公
      務員所施之查封標示之犯行。
（三）綜上所述，足見被告乙○○所辯，尚可採信。此外，復查無其他積極證據足資
      證明被告乙○○有右揭除去查封標示之犯行，揆之上開法條規定及判例意旨，
      本件既不能證明被告乙○○犯罪，自應諭知被告乙○○為無罪之判決。
六、原審就被告乙○○部分，以不能證明被告乙○○犯罪，而為被告乙○○無罪之判
    決，於法並無不合。檢察官上訴意旨，以本件查封物放置之地點為被告二人共同
    經營之美容院，但為客人服務者為被告乙○○一人，因此實際利用該場所、設備
    者（即被查封之動產）為被告乙○○，且被告二人為夫妻，就本案之債務，一為
    債務人，一為連帶保證人，關係密切，因此除去封條之行為應為被告二人所共謀
    ，原審為被告乙○○無罪之諭知，實有未洽，指摘原判決該部分不當云云。然查
    ：本件借款人為被告丙○○，且債務問題均由被告丙○○出面與丁○○處理，參
    以被告丙○○於八十九年八月八日原審法院民事執行處執行拍賣前，將已撕下貼
    封條之電視機二台、音響喇吧二個、F6-600多媒體電腦伴唱點曲機一台、三百六
    十度可調角度電視架一組交予爐志明帶走之事實，業據被告丙○○於偵查、原審
    及本院審理時供述明確，核與證人爐志明於偵查及原審法院審理時證述之情節相
    符合（見他字卷第十八頁背面、第十九頁、原審卷第十八頁），其結證：我去時
    只有被告丙○○在場，沒有其他人在場等語，可見債務之處理，均係由被告丙○○為之，並非被告乙○○，不能僅以乙○○有共同經營美容院，即推測乙○○有
    參與撕毀封條之行為。足見檢察官該部分上訴，亦無理由，應予駁回。
據上論斷，應依刑事訴訟法第三百六十八條，判決如主文。
本案經檢察官王登榮到庭執行職務。
中    華    民    國      九十      年      十二      月     二十六   日
                              臺灣高等法院高雄分院刑事第一庭
                                  審判長法官  王光照
                                        法官  黃仁松
          法官  黃壽燕
右正本證明與原本無異。
不得上訴。
                                      書記官  黃富美
中    華    民    國      九十      年      十二      月    二十七    日
附錄本判決論罪科刑法條：
刑法第一百三十九條
  損壞、除去或污穢公務員所施之封印或查封之標示，或為違背其效力之行為者，處
  一年以下有期徒刑、拘役或三百元以下罰金。
附表：
┌────┬───────────────┬─────┐
│ 編  號 │    物     品     名    稱    │  數  量  │
├────┼───────────────┼─────┤
│   一   │辦公桌                        │  四張    │
├────┼───────────────┼─────┤
│   二   │美容儀器（ＶＡＰ０２０ＮＥ２０│  一組    │
│        │２Ａ蒸氣機二台、電燈組一台）  │          │
├────┼───────────────┼─────┤
│   三   │美容躺椅                      │  三張    │
├────┼───────────────┼─────┤
│   四   │會議長桌                      │  十一張  │
├────┼───────────────┼─────┤
│   五   │卡拉ＯＫ（電視機二台（NEWAVE牌│  一組    │
│        │一台、SONY牌一台）、音響喇吧二│          │
│        │個（SANSUI牌）、F6-600多媒體電│          │
│        │腦伴唱點曲曲機一台、三百六十度│          │
│        │可調角度電視架一組）          │          │
├────┼───────────────┼─────┤
│   六   │櫥櫃                          │  一座    │
├────┼───────────────┼─────┤
│   七   │矮櫃                          │  一座    │
├────┼───────────────┼─────┤
│   八   │屏風                          │  一座    │
├────┼───────────────┼─────┤
│   九   │畫                            │  二幅    │
├────┼───────────────┼─────┤
│   十   │大辦公桌、椅                  │  一組    │
├────┼───────────────┼─────┤
│   十一 │沙發（含1+2+3、茶几）         │  一組    │
├────┼───────────────┼─────┤
│   十二 │Ｌ型沙發（含3+2、茶几）       │  一組    │
└────┴───────────────┴─────┘
                                                             Ｊ


司法院資訊處製作；財團法人民間司法改革基金會備份。
